高雄高等行政法院判決
　　　　　　　　　　　　 　 95年度訴字第703號
　　　　　　　　　　　　　　民.
原　　　告　甲○○
　　　　　　乙○○○
上二人共同
訴訟代理人　許登科　律師
　　　　　　吳小燕　律師
上　一　人
複 代 理人　周書帆　律師
被　　　告　財政部台灣省南區國稅局
代　表　人　朱正雄　局長
訴訟代理人　丙○○
　　　　　　丁○○
上列當事人間因綜合所得稅事件，原告不服財政部中華民國95
年6月9日台財訴字第09500220900號訴願決定，提起行政訴訟。
本院判決如下：
　　主  文
原告之訴駁回。
訴訟費用由原告負擔。
　　事  實
壹、事實概要：
    緣原告甲○○、乙○○○為夫妻，渠等88年度綜合所得稅結
    算申報以乙○○○為納稅義務人，原申報綜合所得總額新台
    幣（下同）344,372元，被告所屬岡山稽徵所依據檢舉，查
    獲乙○○○漏報其當年度利息所得2,700元及甲○○之其他
    所得3,368,400元合計3,371,100元，違反行為時所得稅法第
    71條第1項規定，被告乃對原告乙○○○核定其當年度綜合
    所得總額3,715,447元，除補徵稅額696,708元外，並依行為
    時同法第110條第1項規定，按所漏稅額673,349元分別依漏
    報所得有無扣繳憑單之比例處0.2倍及0.5倍罰鍰計336,500
    元（計至百元止）。原告對核定其他所得及罰鍰部分不服，
    申請復查，未獲變更，提起訴願，亦遭決定駁回，遂提起本
    件行政訴訟。
貳、兩造聲明：
一、原告聲明求為判決：訴願決定及原處分（復查決定含原核定
                      處分）均撤銷。
二、被告聲明求為判決：原告之訴駁回。
參、兩造之爭點：
甲、原告主張之理由：
一、原告甲○○與訴外人洪政雄、陳炳華及蘇籐等人共同出資購
    買8筆土地，其中坐落高雄縣岡山鎮○○段367、396、397、
    398地號等4筆土地，登記在蘇籐之子蘇錦隆名下；惟於民國
    （下同）77年間遭蘇籐、蘇錦隆以假買賣契約作虛偽買賣，
    將上開土地出售予訴外人許月琴，嗣經原告甲○○及訴外人
    洪政雄、陳炳華等人以該土地出售係虛偽買賣為由與蘇錦隆
    長期爭訟，雙方最後在台灣高等法院高雄分院達成和解，由
    蘇錦隆給付補償金600萬元後，甲○○及洪政雄放棄上開土
    地之一切權利，惟事後蘇錦隆竟對甲○○及洪政雄提出檢舉
    ，被告依據蘇錦隆之檢舉函認定甲○○及洪政雄因同意訴訟
    和解而受領自檢舉人之補償金（例如，甲○○3,368,400元
    之補償金，係600萬元×投資比例56.14﹪）係屬所得稅法第
    14條第1項第10類之「其他所得」，但原告乙○○○於88年
    度綜合所得稅結算申報時卻漏未將該項所得申報，違反行為
    時所得稅法第71條第1項規定，爰核定原告乙○○○應補徵
    漏稅額673,349元，另依行為時同法第110條第1項規定處以
    罰鍰336,500元，原告對被告認定甲○○有「所得」之核課
    處分，實難甘服；蓋如上述事實所陳，甲○○及洪政雄2人
    與蘇錦隆長期爭訟，嗣雙方達成和解，由蘇錦隆給付補償金
    ，且甲○○及洪政雄2人則放棄上開土地之一切權利，足見
    原告甲○○取得蘇錦隆之給付，乃因雙方爭訟關係中由蘇錦
    隆填補甲○○及洪政雄2人之權利損害，此依據財政部83年6
    月16日台財稅字第831598107號函釋：「訴訟雙方當事人，
    以撤回訴訟為條件達成和解，由一方受領他方給予之損害賠
    償，該損害賠償中屬填補債權人所受損害部分，係屬損害賠
    償性質，可免納所得稅」之規定，原告自無庸申報和繳納所
    得稅。
二、按「解釋當事人之契約，應以當事人立約當時之真意為準，
    而真意何在，又應以過去事實及其他一切證據資料為斷定之
    標準，不能拘泥文字致失真意。」最高法院39年台上字第10
    53號判例載有明文。本件原告甲○○及訴外人洪政雄與蘇錦
    隆成立和解契約，約定由蘇錦隆給付600萬元之補償金予甲
    ○○及洪政雄，此為兩造所不爭執之事實。惟該補償金之性
    質究何所屬？應以過去事實及其他一切資料來判定，不能拘
    泥「補償」二字之文字用語致失其真意。本件系爭土地原信
    託登記在蘇籐之子蘇錦隆名下，77年間蘇籐見地價蠢蠢欲動
    ，其為圖獨占土地增值之利益，詐騙原告甲○○等人合占擁
    有之1/3土地權利，遂與受託人蘇錦隆及許月琴二人以假買
    賣契約作虛偽買賣，謊稱8筆土地出售予許月琴並得款1,350
    萬元，並以450萬元謊稱是原告等人出售1/3土地權利之款項
    。嗣經原告甲○○等知悉後，以該土地出售係虛偽買賣，與
    受託人蘇錦隆長期爭訟；俟於87年底，受託人蘇錦隆要求將
    土地增值稅、8年訴訟期間的地價稅以及先前支付450萬元的
    3倍利息1350萬元等預先扣除以減輕其負擔後，同意和解。
    原告等人為求息事寧人，遂答應其要求，雙方並在台灣高等
    法院高雄分院達成和解，兩造對於給付金額之計算方式為：
    估計87年底系爭土地之市價約為每坪35萬元，90坪土地總值
    為3,150萬元；扣除土地增值稅每坪10萬元，90坪合計900萬
    元；8年訴訟期間的地價稅，每年約10萬元，共計80萬元；
    先前給付450萬元的10年3倍利息為1,350萬元，總計應扣除
    之金額為2,330萬元（計算式為900＋80＋1,350＝2,330）。
    土地總價值3,150萬元減去應扣除金額2,330萬元尚餘820萬
    元（計算式為3,150－2,330＝820）。據此，蘇錦隆應給付
    原告甲○○等人之土地差價金額原為820萬元，惟經兩造討
    價還價後，以600萬元達成和解，最後由蘇錦隆給付600萬元
    作為原告甲○○等人合占土地1/3之差價補償，並終結雙方
    土地信託登記之關係。基此，原告甲○○等人受領自蘇錦隆
    所給付之600萬元，雖名曰「補償金」，然核其給付之性質
    ，首應認屬蘇錦隆返還原告甲○○等人所信託之財產損失之
    填補。
三、本件之爭點，亦即原告甲○○等受領自蘇錦隆所給付之600
    萬元補償金應否核課綜合所得稅一事，實繫於該補償金之性
    質為何，方能決定應否課稅，而非拘泥於書面文字之用語，
    方屬公允。對此，亦有台北高等行政法院91年度簡字第1042
    號判決略以，雖名曰「補償」金，然實際上係為填補原告甲
    ○○所受損害，屬損害賠償之性質，可免納所得稅，以及，
    鈞院91年度訴字第319號判決闡明：「本件所爭執者乃原告
    實際已發生之損害其應受填補之金額為若干，此部分係屬有
    無所得之爭執」；「本件原告既確受有隔牆及樓梯被破壞之
    損害，雖原告因為個人並無帳簿憑證以供查核，然原告既已
    提出估價單以證明應填補之損害金額，有該估價單附原處分
    卷可按，故被告自應就原告應受填補損害之設備項目及金額
    予以查估，以確定原告應受填補之損害金額為若干，而非以
    原告實際上尚未修復，而未能提出實際修復單據，即否定原
    告有應受填補之損害。」可參，足見原告甲○○等人受領之
    補償金，屬損害賠償性質。此外，倘若屬同一事實，而本件
    於和解當初使用「損害賠償金」一詞，試問是否即得免課所
    得稅？亦即，實不得因和解筆錄以「補償」之文字，而認定
    非屬「損害賠償」之性質，自為當然。再舉例而言，某甲擁
    有價值1,000萬元汽車登記以乙名義且借給某乙使用，而某
    乙逕賣給某丙，事後某甲發現乃提出訴訟向丙請求，甲與丙
    於訴訟中達成和解，由丙給付甲600萬元補償金，則丙給付
    甲600萬元補償金，當屬填補甲之權利損害之損害賠償金。
    因此，本件系爭600萬元補償金之性質，首應認為屬蘇錦隆
    未返還信託土地財產予原告甲○○等人所為之損害填補，不
    應納入所得稅之課稅標的。
四、次按「信託財產於左列各款信託關係人間，基於信託關係移
    轉或為其他處分者，不課徵所得稅：．．．四、因信託關係
    消滅，委託人與受託人間或受託人與受益人間。」所得稅法
    第3條之3第2項定有明文。本件原告甲○○及訴外人洪政雄
    、陳炳華與蘇籐等人共同出資購買上開8筆土地，其中4筆土
    地（即高雄縣岡山鎮○○段367、396、397、398地號）信託
    登記在蘇籐之子蘇錦隆名下。嗣經蘇籐、蘇錦隆及許月琴3
    人以虛偽買賣侵害其信託財產而與蘇錦隆長期爭訟，最後於
    台灣高等法院高雄分院達成和解，由蘇錦隆給付600萬元，
    已如前所述。據此，原告甲○○等人在台灣高等法院高雄分
    院與受託人蘇錦隆所達成之和解，其目的係為取回全部信託
    在受託人名下之等值財產以結束雙方之信託關係，應堪認定
    。換言之，蘇錦隆給付予原告甲○○等人之600萬元補償金
    ，實質上即是返還予甲○○等人之信託財產，依據前揭所得
    稅法之規定，雙方因信託關係消滅，委託人與受託人間之信
    託財產返還自應免課所得稅。被告及訴願決定機關不查，仍
    課與原告繳稅之義務，認事用法顯與所得稅法之規定有悖。
五、又依據上開認定之事實，原告甲○○等人出資購買系爭土地
    ，並擁有系爭土地1/3之權利，已堪認定。是以，在台灣高
    等法院高雄分院土地所有權移轉登記事件所達成和解，和解
    筆錄雖名曰，由蘇錦隆給付補償金，但是，相對地原告甲○
    ○等人須放棄（轉讓）系爭土地之一切權利，即1/3之土地
    所有權。換言之，原告甲○○本為該（部分）土地權利之實
    質所有權人，並以土地權利為對價，作價為補償金與之達成
    和解。抑且，被告亦認定系爭補償金係甲○○等人轉讓（放
    棄）其土地部分權利之對價。因此，前揭和解，實質上即是
    由蘇錦隆以600萬元購買（或交易）甲○○及洪政雄所擁有
    之1/3土地所有權，自屬無疑。基此，原告甲○○取得之補
    償金，實屬出售土地權利之交易所得，本件實質上當符合所
    得稅法第4條第1項第16款，個人出售土地，其交易所得免納
    所得稅之規定。惟原處分及復查決定均認定本件交易所得係
    屬同法第14條第1項第10類之「其他所得」，認事用法，顯
    不符事實，自非適法。
六、退一步言之，按「因故意或過失，不法侵害他人之權利者，
    負損害賠償責任。故意以背於善良風俗之方法，加損害於他
    人者，亦同。」民法第184條第1項定有明文。本件蘇籐見地
    價蠢蠢欲動，為圖獨占土地增值之利益，遂夥同其子蘇錦隆
    及許月琴，以假買賣契約作虛偽買賣，詐騙原告甲○○及訴
    外人洪政雄所合占擁有之1/3土地權利，並以450萬元謊稱是
    甲○○等二人出售1/3土地權利之款項。此等以詐騙之方法
    使甲○○等人誤信以為其所信託登記於蘇錦隆名下之財產僅
    賣價450萬元，而結束信託關係並放棄對蘇錦隆其他信託財
    產返還之請求。此事實核與民法第184條第1項後段所定，以
    背於善良風俗之方法，加損害於他人之構成要件相符，訴外
    人蘇錦隆應對原告等人負侵權行為之損害賠償責任，殆無疑
    義。另按「負損害賠償責任者，除法律另有規定或契約另有
    訂定外，應回復他方損害發生前之原狀。因回復原狀而應給
    付金錢者，自損害發生時起，加給利息。第1項情形，債權
    人得請求支付回復原狀所必要之費用，以代回復原狀。」民
    法第213條亦有明文。本件如訴外人蘇錦隆應對原告甲○○
    等人負侵權行為之損害賠償責任，則依據上開民法規定，債
    務人蘇錦隆應負責回復原告等人損害發生前之原狀，亦即回
    復原告等人系爭土地未受侵害前之原狀。又債權人亦得請求
    支付回復原狀所必要之費用，以代回復原狀。基此，債務人
    蘇錦隆所支付之600萬元，雖名曰「補償金」，然實際上亦
    可認屬蘇錦隆為填補原告等人之損害（代回復原狀）之「損
    害金」無疑。
七、另就罰鍰部分，按「人民違反法律上之義務而應受行政罰之
    行為，法律無特別規定時，雖不以出於故意為必要，仍須以
    過失為其責任條件。」司法院釋字第275號解釋甚明。本件
    原告甲○○等受領600萬元之補償金，其主觀上之認知係屬
    土地原有損失之賠償或土地權利出售。因此，在簽署前揭和
    解契約時，已將土地增值稅（900萬元）預先予以扣除。是
    以，在88年結算申報所得稅時，其信賴並依據稅捐機關提供
    的所得稅結算申報書說明之記載：「出售土地依法免稅」而
    依法申報，自認為並無不當或違法，尤無漏報所得之意圖甚
    明。縱使事後認定原告當初之認知與被告之解釋存有差異，
    但亦不能據此即認定原告當初有漏報之意圖或過失可言。換
    言之，原告於申報所得稅時，並無違法之認識，亦缺乏逃漏
    稅之故意或過失。從而，被告認定原告應受漏稅罰，實與事
    實未合。
乙、被告主張之理由：
一、按「依本法所為之登記，有絕對效力。」為土地法第43條所
    明定，係為踐履不動產公示及維護交易安全所由設。64年間
    原告甲○○等人雖出資購買系爭土地，惟既合意登記於蘇錦
    隆名下，無論當事人內部關係如何約定，依民法第758條及
    土地法之規定以觀，系爭土地所有權人即為蘇錦隆，原告甲
    ○○就系爭土地僅有主張將來終止契約移轉土地所有權之債
    權請求權，並無因出資即取得系爭土地之所有權，更非如原
    告所稱係實質土地所有權人。
二、蘇錦隆給付予原告甲○○及訴外人洪政雄等2人之600萬元和
    解補償金，係蘇錦隆估計系爭土地總價值，扣除土地增值稅
    、歷年地價稅及77年間已給付與甲○○及洪政雄450萬元相
    當於土地買賣價金後，給付剩餘差額作為甲○○及洪政雄放
    棄土地上一切權利之對價，性質實與買賣相當，此亦為原告
    所不爭之事實；次按甲○○及洪政雄並無系爭土地所有權，
    渠等同意收受450萬元作為出售系爭土地出資1/3之代價，難
    謂權利受有損害，故系爭600萬元和解補償金非損害賠償，
    至為明顯，無財政部83年6月16日台財稅字第831598107號函
    釋之適用，仍應依法課徵所得稅，被告按原告甲○○出資比
    例56.14﹪，核定其他所得3,368,400元，並無不合。另原告
    主張600萬元，其目的係為取回在受託人名下之等值信託財
    產，以結束雙方之信託關係云云，與和解契約之內容及原告
    先前陳述均有不符，洵不足採。
三、又所得稅法第4條第1項第16款個人土地交易所得免納所得稅
    ，其目的係為減輕個人稅負以達物盡其用，適用上以土地所
    有權人為限，原告甲○○並非土地所有權人，自無所得稅法
    第4條第1項第16款之適用。
四、按「納稅義務人應於每年2月20日起至3月底止，填具結算申
    報書，向該管稽徵機關，申報其上一年度內構成綜合所得總
    額．．．之項目及數額，以及有關減免、扣除之事實，並應
    依其全年應納稅額減除．．．扣繳稅額及可扣抵稅額，計算
    其應納之結算稅額，於申報前自行繳納。」及「納稅義務人
    已依本法規定辦理結算申報，但對依本法規定應申報課稅之
    所得額有漏報或短報情事者，處以所漏稅額2倍以下之罰鍰
    。」為行為時所得稅法第71條第1項前段以及同法第110條第
    1項所明定。
五、原告乙○○○88年度漏報其利息2,700元及其他3,368,400元
    等所得合計3,371,100元，違反行為時所得稅法第71條第1項
    規定，有綜合所得稅結算申報書、核定通知書、各類所得扣
    繳暨免扣繳憑單及非扣繳所得資料可稽，違章事證足堪認定
    ，又原告甲○○轉讓（放棄）其土地投資部分權利之對價，
    非屬土地交易所得，其應申報而漏報，縱非故意，要難謂無
    過失，原處分依前揭規定按所漏稅額處2,700元0.2倍及3,36
    8,400元0.5倍罰鍰合計336,500元，並無違誤，其所訴洵不
    足採。
　　理  由
一、本件原告甲○○、乙○○○為夫妻，渠等88年度綜合所得稅
    結算申報以乙○○○為納稅義務人，原申報綜合所得總額34
    4,372元，被告所屬岡山稽徵所依據檢舉，查獲乙○○○漏
    報其當年度利息所得2,700元及甲○○之其他所得3,368,400
    元合計3,371,100元，違反行為時所得稅法第71條第1項規定
    ，被告乃對原告乙○○○核定其當年度綜合所得總額3,715,
    447元，除補徵稅額696,708元外，並依行為時同法第110條
    第1項規定，按所漏稅額673,349元分別依漏報所得有無扣繳
    憑單之比例處0.2倍及0.5倍罰鍰計336,500元（計至百元止
    ）等情，業經兩造分別陳明在卷，並有原告乙○○○88年度
    綜合所得稅結算申報書、被告核定通知書及處分書附原處分
    卷可稽，應堪認定。而原告提起本件訴訟係以：（一）原告
    甲○○及訴外人洪政雄、陳炳華及蘇籐等人共同出資購買8
    筆土地，其中4筆土地（即高雄縣岡山鎮○○段367、396～
    398地號土地）登記在蘇籐之子蘇錦隆名下，惟於77年間蘇
    籐及蘇錦隆將上開土地虛偽賣予許月琴，甲○○及洪政雄、
    陳炳華因此與蘇錦隆長期爭訟，嗣後雙方達成和解，由蘇錦
    隆給付甲○○與洪政雄600萬元補償金，則該筆款項目的實
    為填補甲○○與洪政雄喪失財產所有權之損失，性質核屬損
    害賠償，依財政部83年6月16日台財稅字第831598107號函釋
    ，不應納入所得稅課稅標的；（二）系爭土地原信託登記在
    蘇錦隆名下，嗣因土地糾紛涉訟，由蘇錦隆給付與甲○○與
    洪政雄之600萬元，其目的係為取回全部信託財產在受託人
    名下之等值財產，以結束雙方之信託關係，依所得稅法第3
    條之3第2項之規定，委託人與受託人間之信託財產返還免課
    所得稅；（三）甲○○與洪政雄以600萬元作為放棄系爭土
    地上一切權利之對價，實質上即為蘇錦隆以600萬元購買甲
    ○○與洪政雄所有之1/3土地所有權，基此甲○○與洪政雄
    所取得之補償金實屬出售土地權利之交易所得，亦符合所得
    稅法之規定，其交易所得應免納所得稅等語，資為論據。
二、關於其他所得部分：
（一）按「凡有中華民國來源所得之個人，應就其中華民國來源
      之所得，依本法規定，課徵綜合所得稅。」「個人之綜合
      所得總額，以其全年左列各類所得合併計算之︰．．．第
      10類：其他所得︰不屬於上列各類之所得，以其收入額減
      除成本及必要費用後之餘額為所得額。」分別為行為時所
      得稅法第2條第1項、第14條第1項第10類所明定。又按「
      ．．．二、訴訟雙方當事人，以撤回訴訟為條件達成和解
      ，由一方受領他方給予之損害賠償，該損害賠償中屬填補
      債權人所受損害部分，係屬損害賠償性質，可免納所得稅
      ；其非屬填補債權人所受損害部分，核屬所得稅法第14條
      第1項第9類（現行法第10類）規定之其他所得，應依法課
      徵所得稅。」為財政部83年6月16日台財稅字第831598107
      號函釋在案。而財政部上述函釋係上級機關為下級機關在
      執行職務時所為之解釋，性質上屬行政規則；查其內容係
      闡明法規之原意，核與行為時所得稅法第14條第1項第10
      類規定意旨相符，故上述函釋應自原法規生效日起有其適
      用，爰予援用（司法院釋字第287號解釋參照）。
（二）查，本件原告甲○○及訴外人洪政雄於64年12月間與訴外
      人陳炳華、蘇藤等人共同出資購買坐落高雄縣岡山鎮○○
      段367地號等8筆土地，其中367、368、395～398地號等6
      筆土地，由陳炳華、蘇藤各出資1/3，另甲○○及洪政雄
      合資1/3；其餘369、394地號等2筆土地，則由陳炳華、蘇
      藤及甲○○各出資1/3，而上開甲○○及洪政雄之出資額
      合計110萬元；又原告甲○○等人買受上開土地後，考量
      買賣時移轉登記方便及稅負等因素，乃將上開367、396～
      398地號等4筆土地登記在蘇藤之子蘇錦隆名下，其餘368
      、369、394、395地號等4筆土地，則登記在陳炳華名下；
      嗣至77年間因甲○○向蘇藤表示有意出售其與洪政雄投資
      購買之上開土地，因遲無人承買，蘇藤竟謊稱已將上開合
      資購買之土地，以1,350萬元出售予訴外人許月琴，並按
      甲○○及洪政雄出資比例1/3，將其中450萬元交付甲○○
      及洪政雄，至80年間經陳炳華發現上情，認蘇藤未按其出
      資比例分配價款，涉有侵占罪嫌，乃向台灣高雄地方法院
      檢察署提出告訴，經檢察官提起公訴，並經台灣高雄地方
      法院對蘇藤論罪科刑，嗣因蘇藤提起上訴，經台灣高等法
      院高雄分院查明蘇藤及許月琴間之買賣為虛偽，而認定蘇
      藤並無侵占上開土地買賣價金之事實，並判決蘇藤無罪確
      定在案；陳炳華乃與甲○○及洪政雄以蘇藤之子蘇錦隆為
      被告，向台灣高雄地方法院提起所有權移轉登記之民事訴
      訟，請求蘇錦隆將上開登記其名下之土地，按渠等出資比
      例移轉登記為共有，該案件先後經台灣高雄地方法院及台
      灣高等法院高雄分院判決後，迭經最高法院廢棄發回台灣
      高等法院高雄分院更審，至更三審時兩造始達成和解，由
      蘇錦隆補償甲○○及洪政雄共600萬元，甲○○及洪政雄
      同意取得上開補償款後，放棄坐落高雄縣岡山鎮○○段36
      7～369、394～398地號等8筆土地一切權利等情，業經兩
      造分別陳明在卷，復有台灣高等法院高雄分院81年度上易
      字第216號刑事判決、84年度重上更（二）字第28號民事
      判決、和解筆錄等影本附原處分卷及本院卷足稽，並經本
      院調取台灣高等法院高雄分院84年度重上更（二）字第28
      號民事卷閱明屬實。
（三）按「不動產物權，依法律行為而取得設定、喪失、及變更
      者，非經登記，不生效力。」民法第758條定有明文。本
      件原告甲○○等人出資購買之上開土地，因考量買賣時移
      轉登記方便及稅負等因素，故未將該等土地所有權依各出
      資人之出資比例移轉登記於各出資人所有，而登記在訴外
      人陳炳華及蘇錦隆名下乙節，已如前述，故依上述民法第
      758條規定，原告甲○○即非該土地之所有權人，且該土
      地之所有權係屬陳炳華及蘇錦隆所有。至甲○○及洪政雄
      2人因訴訟和解所取得之補償金，不論甲○○及洪政雄與
      蘇錦隆及陳炳華間就該等土地係屬信託關係，或屬借名登
      記契約（應類推適用委任關係之無名契約，最高法院91年
      度台上字第1871號判決意旨參照），原告甲○○對系爭土
      地並無所有權，僅有得對蘇錦隆及陳炳華隨時終止契約返
      還土地之債權請求權，故原告甲○○本於契約關係得對蘇
      錦隆終止契約返還土地之債權請求權，因該「債權請求權
      」經訴訟和解，原告甲○○因而所取得之代替利益即和解
      補償金，其性質核屬債權之實現。又按個人及營利事業出
      售土地，其交易之所得，免納所得稅，行為時所得稅法第
      4條第1項第16款固有明文；然查，原告甲○○因訴訟和解
      自蘇錦隆處所取得之系爭補償金，因甲○○非屬上開土地
      之所有權人，故該補償金並非甲○○直接因買賣該土地所
      取得之對價，而屬因終止契約對蘇錦隆得請求返還土地之
      代替利益，自無上開行為時所得稅法第4條第1項第16款規
      定土地交易免納所得稅之適用。又系爭補償金性質既屬債
      權之實現，而非屬損害賠償性質，核與首揭財政部函釋規
      定，訴訟當事人因達成和解所受領之賠償，若屬填補債權
      人所受損害部分，係屬損害賠償性質，可免納所得稅之要
      件，並不相符，是被告核定原告甲○○所取得之系爭補償
      金，符合所得稅法第14條第1項第10類之其他所得，併予
      課徵所得稅，即非無據。故原告主張上開補償金實為填補
      甲○○與洪政雄喪失財產所有權之損失，性質核屬損害賠
      償，依財政部83年6月16日台財稅字第831598107號函釋，
      不應納入所得稅課稅標的云云，並無可採。至原告所援引
      台北高等行政法院91年度簡字第1042號判決及本院91年度
      訴字第319號判決意旨，乃屬個案對當事人所受領之款項
      是否屬損害賠償性質所為之認定，對本院並無拘束力，自
      難以該判決之見解為原告有利之認定，併此敘明。
（四）再查，原告甲○○及訴外人洪政雄自蘇錦隆處所取得系爭
      補償金，核其所得之性質應為債權之實現，衡諸行為時所
      得稅法第14條規定各類所得之定義，核屬該條第1項第10
      類所規範之其他所得無訛。又甲○○及洪政雄購買上開土
      地之出資額共計110萬元，且於77年間已自訴外人蘇藤取
      回投資該土地之獲利450萬元，而甲○○及洪政雄取得上
      開款項後，並未申報綜合所得稅等情，業據兩造陳明在卷
      ，則甲○○與洪政雄先前取回之款項已大於其原投資成本
      ，故本件被告核定原告甲○○之其他所得，未再減除其投
      資成本，即屬有據。又原告主張甲○○與洪政雄受領系爭
      補償金600萬元後，分別以50/90及40/90之比例計算渠等
      各自應受領之補償金額云云。然查，甲○○及洪政雄係按
      上開比例計算渠等各自應受領之補償金乙節，原告並無法
      舉證以實其說，則被告依查得之資料，按甲○○及洪政雄
      投資購買上開8筆土地之面積及渠等出資之比例，其中文
      化段367、368、395～398地號等6筆土地，甲○○及洪政
      雄合資1/3；其餘369、394地號等2筆土地，則由甲○○出
      資1/3，計算甲○○及洪政雄2人之投資比例分別為56.14%
      及43.86%，被告乃按原告甲○○出資比例56.14%，核定其
      88年度其他所得為3,368,400元，並無不合。
三、關於罰鍰部分：
（一）按「納稅義務人應於每年2月20日起至3月底止，填具結算
      申報書，向該管稽徵機關，申報其上一年度內構成綜合所
      得總額．．．之項目及數額，以及有關減免、扣除之事實
      ，並應依其全年應納稅額減除．．．扣繳稅額．．．，計
      算其應納之結算稅額，於申報前自行繳納。」「納稅義務
      人已依本法規定辦理結算申報，但對依本法規定應申報課
      稅之所得額有漏報或短報情事者，處以所漏稅額兩倍以下
      之罰鍰。」分別為行為時所得稅法第71條第1項前段及第
      110條第1項所明定。又人民違反法律上之義務而應受行政
      罰之行為，法律無特別規定時，雖不以故意為必要，仍須
      以過失為其責任條件，司法院釋字第275號解釋可資參照
      。
（二）本件原告88年度綜合所得稅結算申報，依前揭所得稅法規
      定，原告乙○○○自負有誠實申報之義務，故其配偶甲○
      ○當年度有自蘇錦隆處取得系爭和解補償金，就該所得應
      否申報及繳納所得稅，縱使原告有所質疑，亦非不得先行
      向具有財稅專長之會計師或稅捐機關查詢後再行申報，則
      原告乙○○○漏未申報上開補償金之其他所得，另尚漏報
      其利息收入，縱無故意，亦有應注意、能注意而不注意之
      過失。故被告依前揭法條規定，並參酌財政部頒訂之稅務
      違章案件裁罰金額或倍數參考表，依所得有無填報扣免繳
      憑單，分別處0.2倍及0.5倍之罰鍰計336,500元（計至百
      元止），即無違誤。
四、綜上所述，原告甲○○於88年間自蘇錦隆處取得系爭補償金
    ，被告乃按其出資比例56.14﹪，核定其他所得3,368,400元
    ，歸課其當年度綜合所得稅外，並就原告乙○○○漏報其他
    及利息等所得合計3,371,100元，按所漏稅額673,349元，依
    行為時所得稅法第110條第1項規定處罰鍰336,500元（計至
    百元止），並無違誤。訴願決定遞予維持，亦無不合。原告
    起訴意旨求為撤銷，為無理由，應予駁回。
五、據上論結，本件原告之訴為無理由，依依行政訴訟法第195
    條第1項後段、第104條、民事訴訟法第78條、第85條第1項
    前段，判決如主文。
中　　華　　民　　國　　96　　年　 　1　　月　　3　　 日
                  第三庭審判長法  官　邱政強
                              法  官　詹日賢
                              法  官　李協明
以上正本係照原本作成。
如不服本判決，應於判決送達後20日內向本院提出上訴書狀，其
未表明上訴理由者，應於提起上訴後20日內向本院提出上訴理由
書（須按對造人數附繕本）；如於本判決宣示或公告後送達前提
起上訴者，應於判決送達後20日內補提上訴理由書（須附繕本）
。未表明上訴理由者，逕以裁定駁回。
提起上訴應預繳送達用雙掛號郵票7份（每份34元）。
中　　華　　民　　國　　96　　年　 　1　　月　　3　　 日
　　　　　　　　　　　　　　　書記官  周良駿
